臺灣高等法院民事裁定
110年度抗字第1162號
抗  告  人  李秋霞  





相  對  人  李俊賢  



上列當事人間假扣押聲明異議事件，抗告人對於中華民國110年8
月19日臺灣宜蘭地方法院110年度全事聲字第7號裁定，提起抗告
，本院裁定如下：
    主      文
抗告駁回。
抗告費用由抗告人負擔。
    理      由
一、按債權人就金錢請求或得易為金錢請求之請求，欲保全強制
    執行者，得聲請假扣押；又假扣押，非有日後不能強制執行
    或甚難執行之虞者，不得為之，民事訴訟法第522條第1項、
    第523條第1項定有明文。所謂假扣押之原因，係指有日後不
    能強制執行或甚難執行之虞或應在外國為強制執行者是也。
    諸如債務人浪費財產、增加負擔、或就其財產為不利益之處
    分，將達於無資力之狀態、或移住遠地、逃匿無蹤或隱匿財
    產等情形均屬之。次按請求及假扣押之原因，應釋明之。前
    項釋明如有不足，而債權人陳明願供擔保或法院認為適當者
    ，法院得定相當之擔保，命供擔保後為假扣押，民事訴訟法
    第526條第1、2項亦有明定。所謂釋明，係指當事人提出證
    據，使法院就其主張之事實，得生薄弱之心證，信其大概如
    此，或得到大致為正當之心證，即為已足。是債權人聲請假
    扣押，就「請求」及「假扣押之原因」，應先予釋明，至使
    法院信其請求及假扣押之原因大致為適當始可。僅於其釋明
    不足時，法院為補強計，於債權人陳明就債務人可能遭受之
    損害願供擔保並足以補釋明之不足，始得命供擔保後為假扣
    押（民事訴訟法第526條第2項立法理由參照）。倘債權人就
    任一項未為任何釋明，縱其陳明願供擔保，仍不得准其供擔
    保以補釋明之欠缺，其假扣押之聲請自不應准許。
二、抗告人抗告意旨略以：相對人於民國（下同）109年12月間
    向伊購買伊所有坐落宜蘭縣○○鄉○○段000地號土地及其上同
    段170建號建物即門牌號碼宜蘭縣○○鄉○○路0段00巷00弄00號
    房屋（下合稱系爭房地），並簽訂不動產買賣契約（下稱系
    爭契約），約定買賣價金為新臺幣（下同）750萬元，伊於
    同月20日將系爭房地所有權移轉登記予相對人，相對人卻迄
    未給付價金予伊，且由伊先墊付系爭房地之房屋稅、土地增
    值稅、契稅及裝潢費用等共計36萬8,753元亦迄未清償，伊
    屢次催討未果；相對人已瀕臨無資力之情形，且相對人拆除
    系爭房地內裝潢及電器設備，降低系爭房地價值，恐日後有
    不能強制執行或甚難執行之虞，依民事訴訟法第522條、第5
    23條規定，請求准許伊對相對人之財產於750萬元範圍內為
    假扣押等語。原法院司法事務官於110年4月26日以110年度
    司裁全字第35號裁定（實為處分，下稱原處分）准予抗告人
    之聲請，相對人不服，提出異議，經原法院以110年度全事
    聲字第7號裁定（下稱原裁定）廢棄原處分，駁回抗告人之
    聲請，抗告人不服，提起本件抗告，請求廢棄原裁定。
三、經查：
㈠、抗告人主張相對人於109年12月間向伊購買系爭房地，約定價
    金750萬元，伊於同月20日將系爭房地所有權移轉登記予相
    對人，相對人卻迄未給付價金予伊，伊屢次催討未果，伊已
    提起本案訴訟，先位聲明請求相對人應將系爭房地所有權移
    轉登記予伊，備位聲明請求相對人應給付伊750萬元本息等
    情，業據其提出存證信函、中華郵政掛號郵件收件回執、匯
    款單據、民事起訴狀、民庭通知書等件影本為證（原處分卷
    第11、15、20頁、本院卷第29至33頁），堪認抗告人已就本
    件假扣押之請求（即上開備位之訴）為釋明。
㈡、關於假扣押之原因：
　⒈抗告人主張相對人拆除系爭房地內裝潢及電器設備，降低系
    爭房地價值云云，固據其提出系爭房地照片以佐（本院卷第
    35至43頁），然觀此等照片無拍攝日期顯示，且照片所示屋
    內堆放雜物甚多，究為抗告人先前所堆置之物品，抑或相對
    人拆除後之物品，難以辨別，無從釋明相對人有何破壞系爭
    房地裝潢行為致價值降低等情，且抗告人未提出任何證據釋
    明系爭房地因部分裝潢遭拆除而減損價值及其金額，抗告人
    上開主張，自難採認。
　⒉至抗告人主張相對人經催討仍拒絕給付，可見相對人已瀕臨
    無資力之情形云云，然相對人經催討雖未給付價款，僅係兩
    造間實體爭議所致，至多認為相對人為債務不履行之狀態，
    難以據認為相對人為無資力，仍應就相對人之資產、信用等
    狀況綜合判斷。經查，相對人未有處分系爭房地之行為，且
    本院調取相對人109年財產所得調件明細表（本院卷第49至 
    51頁），顯示相對人名下尚有另外5筆土地及1筆動產，與系
    爭房地合計課稅總價578萬2,819元，市場價值應更高，相對
    人亦有薪資所得76萬9,335元，足認相對人乃有資力之人，
    且其資力超過抗告人之本案請求750萬元甚多。抗告人復未
    就相對人究有何浪費財產、增加負擔或將其財產為不利益處
    分，致達於無資力狀態等不能強制執行之情事，或將移住遠
    方或逃匿等甚難執行之虞等情事，提出其他可使法院信其主
    張為真實之證據以為釋明，應認其就「假扣押原因」要件事
    實之釋明尚有欠缺，自無從以供擔保補釋明之欠缺，則其假
    扣押聲請即不應准許。
四、綜上所述，抗告人就其請求雖已為釋明，但就假扣押之原因
    未為任何釋明，無從准其供擔保補釋明之欠缺，其假扣押之
    聲請不應准許。則原法院駁回抗告人假扣押之聲請，並無不
    合。抗告意旨指摘原裁定不當，求予廢棄改判，為無理由，
    應予駁回。
五、據上論結，本件抗告為無理由，爰裁定如主文。
中　　華　　民　　國　　110 　年　　10　　月　　29　　日
                    民事第二十一庭
                        審判長法  官  翁昭蓉
                              法  官  鍾素鳳
                              法  官  羅惠雯
正本係照原本作成。
本裁定除以適用法規顯有錯誤為理由外，不得再抗告。如提起再
抗告，應於收受送達後10日內委任律師為代理人向本院提出再抗
告狀。並繳納再抗告費新臺幣１千元。
中　　華　　民　　國　　110 　年　　10　　月　　29　　日
    　　　　　　　　　　　　　書記官　洪秋帆